臺灣高雄地方法院刑事判決　　　　　　　　　　　　九十二年度訴字第二六八五號
　　公　訴　人　臺灣高雄地方法院檢察署檢察官
　　被　　　告　乙○○
右列被告因偽造文書案件，茲經檢察官提起公訴（九十二年度偵字第七二五四號），
並經本院合議庭裁定由受命法官獨任進行簡式審判程序，本院判決如左
      主  文
乙○○連續行使偽造公文書，足以生損害於公眾及他人，累犯，處有期徒刑玖月。
扣案之經變造之提存書影本壹份沒收。
      事  實
一、乙○○前因過失傷害案件，經臺灣高等法院臺南分院，於民國八十八年五月二十
    六日，以八十八年度上易字第九三一號，判處有期徒刑五月確定，並於八十九年
    一月三日易科罰金執行完畢。
二、乙○○係位於台南市○區○○街三四八號「一煒有限公司」之總經理，因受甲○
    ○之委任處理甲○○與鍾龍穀間的土地買賣糾紛，而向法院聲請對鍾龍穀核發假
    扣押裁定，經臺灣高雄地方法院於九十一年十月二十九日，以九十一年度全字第
    七三○四號裁定，准許甲○○以新台幣（下同）十六萬七千元為鍾龍穀供擔保後
    ，對於鍾龍穀之財產在五十萬元範圍內得為假扣押。詎乙○○為向鍾龍穀施壓，
    明知甲○○並未為鍾龍穀供擔保，而向臺灣高雄地方法院提存所提存十六萬七千
    元，竟基於變造公文書，以及行使變造公文書之概括犯意，於九十一年十月二十
    五日，在一煒有限公司內，將其另案受黃志峰委任而取得臺灣高雄地方法院提存
    所核准提存之提存書正本，予以影印後，將該提存書影本上如附表所示之各欄位
    ，以如附表所示之方式予以塗改後，再將該經塗改後的提存書重新影印之方式，
    予以變造，以表示甲○○已向臺灣高雄地方法院提存所為鍾龍穀供擔保而提存十
    六萬七千元之意思表示之公文書，足以生損害於臺灣高雄地方法院對於提存公文
    書資料管理之正確性。乙○○先於同月二十六日，在朋友位於高雄縣六龜鄉文武
    村後其巷供其借住之臨時住處，將上開經變造之提存書影本一份交予不知情之甲
    ○○，使甲○○誤以為有權利對鍾龍穀進行假扣押，乙○○復於九十一年十一月
    初某日，在鍾龍穀位於高雄縣六龜鄉○○村○○路七六號之住處，持上開經變造
    之提存書影本一份，向鍾龍穀行使，使鍾龍穀誤以為甲○○已為其供擔保，而得
    聲請假扣押之執行。嗣經甲○○於同年十二月廿九日向臺灣高雄地方院提存所查
    詢，發覺並未有辦理提存之紀錄，始悉上情。
二、案經甲○○訴由高雄縣政府警察局六龜分局報告臺灣高雄地方法院檢察署檢察官
    偵查起訴。
      理  由
一、本件被告乙○○所犯係死刑、無期徒刑、最輕本刑為三年以上有期徒刑以外之罪
    ，其於準備程序中就被訴事實為有罪之陳述，經本院告知簡式審判程序之旨，並
    聽取公訴人及被告意見後，合議庭裁定由受命法官獨任進行簡式審判程序，合先
    敘明。
二、右揭事實，業據被告於本院審理時坦承不諱，核與告訴人甲○○之指述及證人鍾
    龍穀之證詞相符，並有甲○○與鍾龍興之不動產買賣契約書、認證書、經濟部公
    司執照、委任書、一煒有限公司受任徵信調查報告表、第二六一號及第○○六九
    號存證信函、本院九十一年度全字第七三○四號裁定、本院提存所九十二年五月
    八日（九二）雄院貴存第二五八六五號函、本院九十一年度存字第二九二四號之
    提存書、經變造之提存書影本各一份在卷可稽，堪予認定。從而，本案罪證已臻
    明確，被告犯行洵堪認定，應依法論科。
三、按影本與原本可有相同之效果，如將原本予以影印後，將影本之部份內容竄改，
    重加影印，其與無製作權人將其原本竄改，作另一表示其意思者無異，應成立變
    造文書罪，最高法院著有七十三年台上字第三八八五號判例可資參照。因此，被
    告將另案取得臺灣地方法院核發之提存書原本予以影印後，將影本如附表所示內
    容予以塗改，重加影印方式變造提存書後，復持之交付不知情之甲○○及向鍾龍
    穀予以行使，核其所為，係犯刑法第二百十六條、第二百十一條之行使變造公文
    書罪。其變造公文書之低度行為，為行使變造公文書之高度行為所吸收，不另論
    罪。被告先後二次分別向甲○○與鍾隆穀行使變造之公文書，時間緊接，方法相
    同，觸犯構成要件相同之罪名，顯係基於概括之犯意為之，應依連續犯之規定以
    一罪論，公訴意旨認此部分僅係接續為之，應屬單純一罪，尚有未洽，附此敘明
    。另被告前因過失傷害案件，經臺灣高等法院臺南分院，於八十八年五月二十六
    日，以八十八年度上易字第九三一號，判處有期徒刑五月確定，並於八十九年一
    月三日執行完畢，有臺灣高雄地方法院檢察署刑案資料查註紀錄表及臺灣高等法
    院被告全國前案紀錄表各一份在卷可參，其於五年內再犯本件有期徒刑以上之罪
    ，為累犯，應依刑法第四十七條規定加重其刑。又被告為迅速、有效處理委託人
    甲○○之事務，一時思慮未週，竟以變造公文書，進而加以行使之手段，罹此法
    定本刑一年以上七年以下有期徒刑之罪，法重情輕，如量處法定最低本刑一年有
    期徒刑，仍嫌過重，依其犯罪情狀，在客觀上顯堪憫恕，爰依刑法第五十九條之
    規定酌量減輕其刑，此部分並依法先加重後減之。爰審酌被告變造公文書之動機
    ，係為處理他人委託人之事務，雖足以造成公文書在社會上公信力的折損，惟手
    段尚屬和平，惡性尚非重大，且事後能坦承犯行，委託人甲○○事後亦表示不再
    追究等一切情狀，量處如主所示之刑。又扣案之經變造之提存書影本一份，係被
    告因犯變造公文書罪所得之物，且為被告所有，業據被告供承在卷，依刑法第三
    十八條第一項第二款規定，併予宣告沒收。
據上論斷，應依刑事訴訟法第二百九十九條第一項前段、第二百七十三條之一第一項
，刑法第二百十六條、第二百十一條、第五十六條、第四十七條、第五十九條、第七
十一條第一項、第三十八條第一項第三款，判決如主文。
本案經檢察官彭斐虹到庭執行職務。
中      華      民      國      九十三      年    二    月    十八    日
                                    臺灣高雄地方法院刑事第十一庭
                                        法  官  高增泓
右正本證明與原本無異。
如不服本判決，應於判決送達後十日內，向本院提出上訴狀。
                                        書記官  陳威志
中    華    民    國      九十三      年      二      月      十八      日
附表：
┌──┬──────────┬─────────────┬───────┐
│編號│提存書經塗改欄位    │塗改方式                  │備註          │
├──┼──────────┼─────────────┼───────┤
│一  │提存物受擔保利益人姓│將原為「鍾東翰」名義，塗改│              │
│    │名欄                │為「鍾龍穀」名義。        │              │
├──┼──────────┼─────────────┼───────┤
│二  │住址                │將原為「高雄市○○○路四三│              │
│    │                    │巷三一號二樓」，塗改為「高│              │
│    │                    │雄縣六龜鄉新發村和平巷七六│              │
│    │                    │號」                      │              │
├──┼──────────┼─────────────┼───────┤
│三  │提存原因及事實      │將原為「依據鈞院九十一年度│僅變造案號，由│
│    │                    │全字第四一三五號裁判供擔保│「四一三五」變│
│    │                    │辦理提存聲請」，塗改為「依│造為「七三○四│
│    │                    │據鈞院九十一年度全字第七三│」            │
│    │                    │○四號裁判供擔保辦理提存聲│              │
│    │                    │請」                      │              │
├──┼──────────┼─────────────┼───────┤
│四  │提存物之名稱種類數量│將原為「新台幣玖萬元正」，│              │
│    │                    │塗改為「新台幣拾陸萬柒千元│              │
│    │                    │正」                      │              │
├──┼──────────┼─────────────┼───────┤
│五  │證明文件          │將原為「鈞院九十一年度全字│僅塗改案號，由│
│    │                    │第四一三五號」，塗改為「鈞│「四一三五」塗│
│    │                    │院九十一年度第七三○四號」│改為「七三○四│
│    │                    │                          │」            │
├──┼──────────┼─────────────┼───────┤
│六  │提存人姓名          │將原有署名「黃志峰」之印文│              │
│    │                    │，予以塗消，並將原署名「黃│              │
│    │                    │志峰」之文字，塗改為「張進│              │
│    │                    │邦」                      │              │
├──┼──────────┼─────────────┼───────┤
│七  │住所或事務所        │將原為「高雄縣大寮鄉過溪村│              │
│    │                    │過溪路八之一○九號」，塗改│              │
│    │                    │為「高雄縣六龜鄉新發村和平│              │
│    │                    │巷二九○號」  │              │
├──┼──────────┼─────────────┼───────┤
│八  │聲請提存日期        │將原記載「中華民國九十一年│              │
│    │                    │八月五日」中之「八」字與「│              │
│    │                    │五」字，予以塗銷。        │              │
├──┼──────────┼─────────────┼───────┤
│九  │日期                │將原為「中華民國九十一年八│只提存所核准提│
│    │                    │月五日」，塗改為「中華民國│存之日期      │
│    │                    │九十一年十月二十五日」    │              │
└──┴──────────┴─────────────┴───────┘
附錄本案論罪法條全文：
刑法第二百一十六條
(行使偽造變造或登載不實之文書罪)
行使第二百十條至第二百十五條之文書者，依偽造、變造文書或登載不實事項或使登
載不實事項之規定處斷。
刑法第二百一十一條
(偽造變造公文書罪)
偽造、變造公文書，足以生損害於公眾或他人者，處一年以上七年以下有期徒刑。
